【裁判字號】    97,上訴,2566
【裁判日期】    971126
【裁判案由】    偽造文書等
【裁判全文】
臺灣高等法院臺中分院刑事判決        97年度上訴字第2566號
上  訴  人
即  被  告  乙○○
            丙○○
上列上訴人等因偽造文書等案件，不服臺灣臺中地方法院97年度
訴字第2880號中華民國97年8月28日第一審判決（起訴案號：臺
灣臺中地方法院檢察署97年度偵字第12515號），提起上訴，本
院判決如下：
    主  文
上訴駁回。
    事  實
一、乙○○原為臺証綜合證券股份有限公司（下稱臺証綜合證券
    公司）西屯分公司營業員兼業務副理，平日招攬客戶投資金
    融性商品及代客下單買賣上巿、上櫃股票，其妹丙○○前亦
    曾任職於證券公司，擔任證券營業員，乙○○、丙○○均深
    諳證券公司與客戶間之往來情形。然乙○○因向地下錢莊借
    款投資股票、期貨失利而遭逼債，為償還債務，竟與丙○○
    共同基於意圖為自己不法所有、行使偽造私文書之犯意聯絡
    ，而為下列犯行：
  (一)於民國（下同）96年間， 2人合謀推由丙○○向友人丁○○
    謊稱，其姊乙○○所任職之臺証綜合證券公司有發行海外能
    源基金，保本、保息，獲利頗豐，致丁○○信以為真，陷於
    錯誤，而於96年 8月27日，在其所經營設在臺中巿西屯區○○路 5號之美容坊內，交予丙○○投資款新臺幣（下同）30
    萬元。乙○○、丙○○收受該等投資款後，為取信於丁○○
    ，乙○○於96年間某日，在臺中市○○路某不詳刻印店，委
    請不知情之刻印店成年員工偽造「林雅蕙」、「臺証綜合證
    券股份有限公司衍生性商品行銷處」印章各 1枚（均未扣案
    ）後，蓋用前揭盜刻印章而偽造「林雅蕙」、「臺証綜合證
    券股份有限公司衍生性商品行銷處」印文各 1枚於安泰商業
    銀行存入憑條存根聯，冒以行員「林雅蕙」、「臺証綜合證
    券股份有限公司衍生性商品行銷處」之名義，偽造上開安泰
    商業銀行存入憑條存根聯之私文書後，由丙○○將該偽造之
    安泰商業銀行存入憑條存根聯乙紙交付丁○○而行使之，使
    丁○○誤信其之前所交付之投資款項確有匯入臺證綜合證券
    公司，足以生損害於林雅蕙、臺證綜合證券公司及安泰商業
    銀行對於存款資料管理之正確性。又於96年 9月上旬某日，
    乙○○、丙○○承前開意圖為自己不法所有之單一犯意，由
    丙○○向丁○○佯稱，有特殊管道可以用每股55元之價格，
    購入當時收盤價格約60餘元之中華電信公司股票，致丁○○
    信以為真，陷於錯誤，而於96年 9月21日匯款22萬元至丙○○所申請帳號00000000000000號臺新銀行北臺中分行存款帳
    戶內。
  (二)乙○○、丙○○於96年11月中旬某日，持臺証證券公司所印
    製「三年期錢利無限貨幣指數連動債券」之投資產品說明書
    ，至甲○○位在臺中巿北屯區○○路○段218巷 8弄32號住處
    ，佯向甲○○遊說投資，致甲○○信以為真，陷於錯誤，而
    於96年11月20日、同月21日填具面額各99萬 9千元之安泰商
    業銀行取款條，交由丙○○自行由甲○○所申請之安泰商業
    銀行帳戶內提領199萬8千元，以投資上開連動債券商品。乙○○、丙○○收受該等投資款後，為取信於甲○○，由乙○○蓋用上揭盜刻印章而偽造「林雅蕙」、「臺証綜合證券股
    份有限公司衍生性商品行銷處」印文於安泰商業銀行存入憑
    條存根聯 2張，冒以行員「林雅蕙」、「臺証綜合證券股份
    有限公司衍生性商品行銷處」之名義，偽造上開安泰商業銀
    行存入憑條存根聯之私文書後，乙○○、丙○○再將該等偽
    造之安泰商業銀行存入憑條存根聯 2張交付甲○○而行使之
    ，使甲○○誤信其之前所交付之投資款項確有匯入臺證綜合
    證券公司，足以生損害於林雅蕙、臺證綜合證券公司及安泰
    商業銀行對於存款資料管理之正確性。乙○○、丙○○復承
    前開意圖為自己不法所有之單一犯意，於96年12月中旬某日
    ，共同持臺証證券公司所印製「發發吉利15年期利差保本債
    券」之投資產品說明書，在前開甲○○住處，向甲○○誆稱
    投資臺証綜合證券公司所銷售該債券商品，致甲○○信以為
    真，陷於錯誤，而於96年12月25日，填具面額 200萬元安泰
    商業銀行取款條，交由丙○○自行由甲○○所申請之安泰商
    業銀行帳戶內提領 200萬元以投資該保本債券。嗣因丙○○
    持甲○○所填具之前開取款條至安泰商業銀行提領 200萬元
    現金時，為安泰商業銀行襄理黃秋燕查覺顯然與一般購買投
    資商品均直接將款項匯入證券公司帳戶之常情有異，而電詢
    甲○○，經甲○○向臺証綜合證券公司查詢，始知受騙。
二、案經丁○○、甲○○訴由臺灣臺中地方法院檢察署檢察官偵
    查起訴。
    理  由
一、訊據上訴人即被告（下稱被告）乙○○對於前開犯罪事實均
    坦承不諱。訊據上訴人即被告（下稱被告）丙○○固坦承確
    曾於上揭時間、地點，向告訴人丁○○招攬投資海外能源基
    金、購買中華電信公司股票，並收受告訴人丁○○之投資款
    項，交付安泰商業銀行存入憑條存根聯予告訴人丁○○，及
    於前揭時間、地點，與被告乙○○向告訴人甲○○招攬投資
    前揭債券，由其持告訴人甲○○所交付之取款憑條領取上開
    款項之事實，惟矢口否認有何詐欺、行使偽造私文書犯行，
    辯稱：伊將告訴人丁○○交付之款項交給被告乙○○，不知
    被告乙○○沒有依約定投資；伊是依照被告乙○○的交待，
    去領出告訴人甲○○的錢，領出來的錢都交給被告乙○○，
    伊沒有詐騙告訴人2人云云。然查：
  (一)證人即告訴人甲○○於原審結證稱：之前朋友介紹被告乙○○給伊認識，當時被告乙○○是在證券公司服務，被告丙○○是被告乙○○帶來伊家介紹伊認識的，是因為這件投資案
    才認識被告丙○○。96年11月中旬，被告乙○○帶被告丙○○來伊家裡，拿連動債券的投資資料給伊，並向伊說明，當
    時被告 2人都有向伊說明這個投資的產品內容，當時被告乙○○說被告丙○○是她的助理，她們兩人說這個產品可以3
    年保本保息，後來伊就投資 200萬元，她們叫伊把錢匯進去
    伊在臺証綜合證券公司的交割帳戶，是安泰商業銀行的帳戶
    ，伊分別於96年11月20日、96年11月21日各匯了 100萬元，
    其中有1次她們一起來跟伊拿取款憑條，另外1次是被告丙○○自己來拿取款憑條。後來伊跟她們要收據，隔了幾天後，
    她們兩人一起來，由被告乙○○拿存入憑條存根給伊。第2
    次是96年12月中旬，被告 2人到伊住處向伊推銷保本債券，
    年息9%，保本保息，她們兩人都有跟伊說明產品內容，後來
    伊答應投資 200萬元，她們叫伊把錢存入臺証綜合證券公司
    的交割帳戶。伊在96年12月25日存入 200萬元，被告丙○○
    來伊家拿取款憑條，來之前，被告乙○○有打電話跟伊說她
    在忙，所以請被告丙○○過來拿。當天被告丙○○拿取款憑
    條到安泰商業銀行領出 200萬元，安泰商業銀行的襄理覺得
    怪怪的，所以就打電話給伊，她認為購買金融商品不應該領
    現金出去。伊也覺得怪怪的，因為伊以為取款憑條的錢是直
    接匯進證券公司的帳戶內，所以伊就馬上打電話問被告乙○○，伊跟被告乙○○表示不要投資了，請她把錢先還給伊，
    但是隔天她一直拖延，所以伊就打電話到臺証綜合證券公司
    ，臺証綜合證券公司的協理出來協調，被告乙○○才返還伊
    200萬元，另外200萬元一直沒有還伊。伊是於96年12月26日
    打電話到臺證綜合證券公司後，才發現被告 2人拿伊的錢並
    沒有去買她們向伊推薦的產品。本件被告兩人都是一起來，
    而且其中有 1次還是被告丙○○自己跟伊說明產品，發現她
    們有問題後，被告丙○○也曾經打電話向伊說明，後來她們
    還伊 200萬元，是分好幾筆還的，其中也曾經是被告丙○○
    打電話跟伊說錢已經匯入伊帳戶等語（見原審97年8月14 日
    審理筆錄），就告訴人甲○○部分，當時被告乙○○曾向告
    訴人甲○○表示被告丙○○是其助理，被告丙○○亦曾向告
    訴人甲○○說明投資之內容，且係由被告丙○○向告訴人甲○○拿取安泰商業銀行取款憑條前往銀行提款。
  (二)證人即告訴人丁○○於原審結證稱：本件投資案從頭到尾都
    是被告丙○○跟伊接觸，在這之前，伊只有看過被告乙○○
    1 次，伊知道被告乙○○在臺証綜合證券公司上班，本件投
    資過程中，被告乙○○都沒有出現過。被告丙○○當時跟伊
    說，被告乙○○任職的臺証綜合公司有賣海外能源基金，獲
    利不錯，她說保本又保息，投資30萬元，6個月可以獲利3萬
    元，伊認為不錯，就答應投資30萬元，96年 8月27日被告丙○○到伊店裡來拿現金30萬元，後來伊打電話向被告丙○○
    要收據，被告丙○○過了一段時間，就拿安泰商業銀行存入
    憑條存根給伊。後來被告丙○○又說她家對面阿姨的先生在
    中華電信公司工作，可以用員工的價錢買到中華電信公司的
    股票，價格比市價便宜，她說明的時間是在96年 9月上旬，
    她說每股是55元，當時中華電信公司的股價是60多元，所以
    伊匯款22萬元給被告丙○○，要買4張股票。後來在97年1月
    底、 2月初，被告丙○○主動打電話跟伊說，之前都是騙伊
    的，沒有把錢拿去投資，她說她把錢都交給被告乙○○，讓
    被告乙○○去還地下錢莊的錢。被告 2人至今都沒有清償伊
    任何款項等語明確（見原審97年 8月14日審理筆錄）。就告
    訴人丁○○部分，均係由被告丙○○向告訴人丁○○說明本
    件投資內容，且係由被告丙○○向告訴人丁○○收取現金30
    萬元，告訴人丁○○亦將22萬元匯入被告丙○○臺新商業銀
    行帳戶內。
  (三)被告丙○○於原審自承：伊之前曾在證券公司擔任證券營業
    員等語，是被告丙○○對於證券交易及基金之買賣程序，應
    具相當程度之瞭解，理應知悉買賣基金，係將客戶所委託投
    資之款項匯入證券公司所配合之銀行帳戶，豈可能反而自告
    訴人甲○○於臺證綜合證券公司所配合交割帳戶即安泰商業
    銀行帳戶內提領出現金？又上市公司之證券交易一般係透過
    證券商於集中市場交易，購買股票之款項匯入證券公司所配
    合之銀行交割帳戶，若個人於私下交易程序相當複雜，又96
    年 9月間中華電信公司之股價係介於57元至62元間，有中華
    電信公司股價Ｋ線圖 2份在卷可參，則被告丙○○當時向告
    訴人丁○○陳稱，得以低於市價之每股55元為告訴人丁○○
    向中華電信公司員工購得股票，該股價與集中市場之股價相
    差甚微，卻不於集中市場以簡單之程序購買，實與常情有悖
    ，足見被告丙○○以前開方式自告訴人等處取得現金，並無
    意將告訴人所交付之款項投資，而顯有為自己及被告乙○○
    不法所有之意圖甚明。被告丙○○前開所辯，顯無足採信。
    此外，復有安泰商業銀行存入憑條存根聯 3張、大眾銀行國
    內匯款申請書、告訴人甲○○安泰商業銀行活期儲蓄存款存
    摺明細各乙份在卷可參。本件事證明確，被告 2人犯行洵堪
    認定，均應予依法論科。
二、核被告乙○○、丙○○所為，均係犯刑法第339條第1項詐欺
    取財罪、第216條、第210條行使偽造私文書罪。被告 2人間
    就前開犯行，有犯意聯絡，行為分擔，均為共同正犯。被告
    2 人偽造「林雅蕙」、「臺証綜合證券股份有限公司衍生性
    商品行銷處」印章、印文之部分行為，應為偽造私文書之全
    部行為所吸收，而偽造私文書之低度行為，又為行使之高度
    行為所吸收，均不另論罪。被告 2人先後接續詐騙告訴人丁○○、甲○○，及先後在96年11月20日安泰商業銀行存入憑
    條存根聯、96年11月21日安泰商業銀行存入憑條存根聯上接
    續以「林雅蕙」、「臺証綜合證券股份有限公司衍生性商品
    行銷處」名義偽造該等存入憑條存根聯私文書，均係在時空
    密接之情形下所為，且侵害之法益各屬相同，客觀上顯難割
    裂為數個獨立之犯罪行為而分別處斷，應各屬單一犯罪決意
    下之數個舉動接續實施，均為接續犯。其等利用不知情之刻
    印店員工偽造「林雅蕙」、「臺証綜合證券股份有限公司衍
    生性商品行銷處」印章，則為間接正犯。被告 2人所犯詐欺
    取財罪2次與行使偽造私文書罪2次，均犯意各別，行為互殊
    ，均應予分論併罰。
三、原審依據上述理由，適用刑法第28條、第216條、第210條、
    第339條第1項、第41條第1項前段、第51條第5款、第 6款、
    第219條，刑法施行法第1條之1第1項、第 2項前段，並審酌
    被告 2人前均未有前科，有臺灣高等法院被告前案紀錄表各
    乙份在卷可參，被告乙○○因向地下錢莊借款投資失利，而
    起意與被告丙○○共同詐騙告訴人 2人，被告乙○○係主謀
    之人，詐騙所得亦均由被告乙○○用以償還之前向地下錢莊
    之借款，向告訴人丁○○、甲○○所詐得之金額非微，惟已
    償還告訴人甲○○ 200萬元，業據告訴人甲○○於本院審理
    時陳明在卷，被告乙○○犯罪後坦承犯行，被告丙○○矢口
    否認犯行之犯後態度等一切情狀，分別量處如附表所示之刑
    。並定應執行刑，被告乙○○應執行有期徒刑1年2月；被告
    丙○○有期徒刑部分應執行 5月，拘役部分應執行80日，併
    諭知易科罰金之折算標準。並敘明被告等偽造之前揭安泰商
    業銀行存入憑條存根聯 3張，業經被告持以交予告訴人丁○○、甲○○，非屬被告等所有，依法不得併予宣告沒收；惟
    被告等在前開安泰商業銀行存入憑條存根聯上偽造之「林雅
    蕙」、「臺証綜合證券股份有限公司衍生性商品行銷處」各
    1枚（共計「林雅蕙」印文3枚、「臺証綜合證券股份有限公
    司衍生性商品行銷處」印文3枚）、偽刻之「林雅蕙」、「
    臺証綜合證券股份有限公司衍生性商品行銷處」印章各1 枚
    ，均應依刑法 第219條之規定，予以宣告沒收。核其認事用
    法俱無不當，量刑亦稱允洽，被告乙○○猶執陳詞指摘原判
    決量刑過重，被告丙○○則否認犯罪而提起上訴，俱非有理
    由，應駁回其等上訴。
據上論斷，應依刑事訴訟法第368條，判決如主文。
本案經檢察官戊○○到庭執行職務。
中    華    民    國    97    年    11    月    26    日
            刑事第七庭   審判長法  官 林  榮  龍
                               法  官 鄭  永  玉
                               法  官 江  錫  麟
以上正本證明與原本無異。
如不服本判決應於收受送達後十日內向本院提出上訴書狀，其未
敘述上訴理由者，並得於提起上訴後十日內向本院補提理由書（
均須按他造當事人之人數附繕本）「切勿逕送上級法院」。
                               書記官 鄧  智  惠
中    華    民    國    97    年    11    月    27    日
附表一：（被告乙○○部分）
┌──┬─────────┬────────────────────────┐
│編號│犯罪事實          │主文及宣告刑                                    │
├──┼─────────┼────────────────────────┤
│１  │犯罪事實欄一(一)所示│乙○○共同意圖為自己不法之所有，以詐術使人將本人│
│    │                  │之物交付，處有期徒刑參月；又共同行使偽造私文書，│
│    │                  │足以生損害於他人，處有期徒刑參月。偽造之「林雅蕙│
│    │                  │」、「臺證綜合證券股份公司衍生性商品行銷處」印章│
│    │                  │各壹枚、九十六年八月二十七日安泰商業銀行存入憑條│
│    │                  │存根聯上偽造「林雅蕙」、「臺證綜合證券股份公司衍│
│    │                  │生性商品行銷處」印文各壹枚，均沒收。            │
├──┼─────────┼────────────────────────┤
│２  │犯罪事實欄一(二)所示│乙○○共同意圖為自己不法之所有，以詐術使人將本人│
│    │                  │之物交付，處有期徒刑伍月；又共同行使偽造私文書，│
│    │                  │足以生損害於他人，處有期徒刑伍月。偽造之「林雅蕙│
│    │                  │」、「臺證綜合證券股份公司衍生性商品行銷處」印章│
│    │                  │各壹枚、九十六年十一月二十日安泰商業銀行存入憑條│
│    │                  │存根聯、九十六年十一月二十一日安泰商業銀行存入憑│
│    │                  │條存根聯上偽造「林雅蕙」、「臺證綜合證券股份公司│
│    │                  │衍生性商品行銷處」印文各壹枚（共計肆枚），均沒收│
│    │                  │。                                              │
└──┴─────────┴────────────────────────┘
附表二：（被告丙○○部分）
┌──┬─────────┬────────────────────────┐
│編號│犯罪事實          │主文及宣告刑                                    │
├──┼─────────┼────────────────────────┤
│１  │犯罪事實欄一(一)所示│丙○○共同意圖為自己不法之所有，以詐術使人將本人│
│    │                  │之物交付，處拘役肆拾日，如易科罰金，以新臺幣壹仟│
│    │                  │元折算壹日；又共同行使偽造私文書，足以生損害於他│
│    │                  │人，處有期徒刑貳月，如易科罰金，以新臺幣壹仟元折│
│    │                  │算壹日。偽造之「林雅蕙」、「臺證綜合證券股份公司│
│    │                  │衍生性商品行銷處」印章各壹枚、九十六年八月二十七│
│    │                  │日安泰商業銀行存入憑條存根聯上偽造「林雅蕙」、「│
│    │                  │臺證綜合證券股份公司衍生性商品行銷處」印文各壹枚│
│    │                  │，均沒收。                                      │
├──┼─────────┼────────────────────────┤
│２  │犯罪事實欄一(二)所示│乙○○共同意圖為自己不法之所有，以詐術使人將本人│
│    │                  │之物交付，處拘役伍拾日，如易科罰金，以新臺幣壹仟│
│    │                  │元折算壹日；又共同行使偽造私文書，足以生損害於他│
│    │                  │人，處有期徒刑肆月，如易科罰金，以新臺幣壹仟元折│
│    │                  │算壹日。偽造之「林雅蕙」、「臺證綜合證券股份公司│
│    │                  │衍生性商品行銷處」印章各壹枚、九十六年十一月二十│
│    │                  │日安泰商業銀行存入憑條存根聯、九十六年十一月二十│
│    │                  │一日安泰商業銀行存入憑條存根聯上偽造「林雅蕙」、│
│    │                  │「臺證綜合證券股份公司衍生性商品行銷處」印文各壹│
│    │                  │枚（共計肆枚），均沒收。                        │
└──┴─────────┴────────────────────────┘
附錄論罪科刑法條：
刑法第216條：
  行使第210條至第215條之文書者，依偽造、變造文書或登載不
  實事項或使登載不實事項之規定處斷。
刑法第210條：
  偽造、變造私文書，足以生損害於公眾或他人者，處5年以下
  有期徒刑。
刑法第339條第1項：
  意圖為自己或第3人不法之所有，以詐術使人將本人或第3人之
  物交付者，處5年以下有期徒刑、拘役或科或併科1千元以下罰
  金。
  以前項方法得財產上不法之利益或使第3人得之者，亦同。
  前二項之未遂犯罰之。


司法院資訊處製作；財團法人民間司法改革基金會備份。
